---
  title: "Análise exploratória de Dados"
  output: pdf_document
---
Fonte desse material: https://rawgit.com/mhahsler/Introduction_to_Data_Mining_R_Examples/master/chap2_exploring.html
E
https://rawgit.com/mhahsler/Introduction_to_Data_Mining_R_Examples/master/chap2.html
E
... (alguns outros)

** FAÇA PASSO A PASSO CADA ETAPA DESTE DOCUMENTO, ENTENDA O COMANDO E A RESPECTIVA SAIDA, BUSQUE A DOCUMENTAÇÃO DAS BIBLIOTECAS USADAS EM CASO DE DUVIDA SOBRE OS PARAMETROS E FORMATOS DE CADA COMANDO. 

** NÃO FAÇA SIMPLESMENTE UM COPY+PASTE. PARA A ATIVIDADE DA SEMANA VOCÊ VAI PRECISAR TER ENTENDIDO BEM TUDO QUE TEM NESSE DOCUMENTO. 

Talvez voce precise antes instalar as bibliotecas necessarias para realizar essa atividade. 

Instale as bibliotecas: tidyverse e ggplot2. 

Caso voce não tenha instalado ainda, descomente as linhas do codigo R abaixo. 

``` {r include=TRUE} 

#install.packages("tidyverse")
#install.packages("ggplot2")
#install.packages("GGally")
#install.packages("ggcorrplot")

```

 
A seguir, precisamos chamar essas bibliotecas, para que suas funções sejam utilizadas:
``` {r include=TRUE}    
library(tidyverse)
library(ggplot2)
library(GGally)
library(ggcorrplot)

```

# Estatística básica sobre os dados

A exploração dos dados é importante para conhecer os atributos que você vai trabalhar. Que tipo eles são? como se distribuem? estão corretos e completos? Antes de qualquer tarefa de mineração de dados, é importante que se tenha conhecimento sobre o conjunto de dados que vai trabalhar. Esse conhecimento pode ser junto com o especialista, sobre o significado de cada variável e/ou um conhecimento mais técnico sobre os valores de determinado atributo e seus caracteristicas. 

Como o exemplo, vamos usar a base de dados Iris. A base de dados IRIS é um conjunto de dados sobre flores do tipo IRIS que podem ser de 3 espécies: iris setosa, iris versicolor e iris virginica. Sobre cada flor, foram obtidos dados sobre comprimento e largura de pétalas e sépalas. De acordo com esses atributos, um especialista classificou as flores nas 3 possíveis classes. A partir desse conjunto de dados rotulado, é então possível treinar e obter um modelo preditivo (aprendizado supervisionado, pois temos um atributo-alvo, a espécie). A base de dados IRIS é muito utilizada em atividades didáticas para quem está começando a trabalhar com Ciência de Dados.

Para a atividade proposta da semana voce vai gerar um documento similar a esse, porém com a base de dados indicada e seguindo as instruções da atividade proposta. Esse documento aqui é um estudo dirigido, não precisa ser enviado no AVA. 


```{r}
# a base de dados iris já faz parte do conteudo do R, entao é só chama-la
# para a tarefa voce precisará abrir o arquivo CSV
data(iris)
#convert the data.frame into a tidyerse tibble (optional)
#é um tipo de dataframe simples
iris <- as_tibble(iris)
#se chama o nome da base de dados para mostrar as primeiras instancias de dados
iris
```

Olhando a saida desse comando (iris, que corresponde ao nome da variavel do tipo dataframe que recebeu esses dados) voce já começa a conhecer esses dados: são 5 atributos: Sepal.Length Sepal.Width Petal.Length Petal.Width Species
Todos os atributos são do tipo <DBL> (double).
Também voce pode ver que a tabela tem 150 linhas, que correspondem a 150 instâncias.  


Para obter estatisticas básicas sobre os atributos, use o comando "summary":
```{r}
summary(iris)
```

Analisando o resultado desse comando:
Vemos os valores mínimo, mediana, média, máximo primeiro e terceiro quartil para cada variavel númerica (os 4 atributos preditivos) e para o atributo categórico, Species, temos o total de exemplos de cada classe. 

**Quartis (Q1, Q2 e Q3): São valores dados a partir do conjunto de observações ordenado em ordem crescente, que dividem a distribuição em quatro partes iguais. O primeiro quartil, Q1, é o número que deixa 25% das observações abaixo e 75% acima, enquanto que o terceiro quartil, Q3, deixa 75% das observações abaixo e 25% acima. Já Q2 é a mediana, deixa 50% das observações abaixo e 50% das observações acima.

Outra medida importante a ser utilizada na avaliação de atributos numéricos é o desvio padrão. Obtendo média e desvio padrão para o atributo: sepal length
```{r}
iris %>% pull(Sepal.Length) %>% mean()
iris %>% pull(Sepal.Length) %>% sd()
```

Calculando um sumário de média (mean) , desvio padrão (sd) 

```{r}
iris %>% summarize_if(is.numeric, mean)
iris %>% summarize_if(is.numeric, sd)
```

Para atributos categóricos como Species, é interessante saber o total de instancias de cada classe. Para isso, além do summary, voce pode usar o count. 
```{r}
iris %>% count(Species)
```

** No material original tem outros comandos que vamos discutir na semana que vem, já correspondem a pré-processamento. 

## Manipulação dos dados

Para manipulação dos dados temos várias funções. Uma delas é o comando select(). Pode ser usado para, por exemplo, criar subconjuntos dos dados. Ela seleciona dados pelos nomes das colunas  e voce pode selecionar diferentes numeros de colunas de diferentes formas. 

```{r}
#selecionando somente dados sobre as sepalas mais o atributo preditivo. 
somentesepala<-select(iris,Sepal.Length, Sepal.Width,Species)
summary(somentesepala)

```


## Visualizações - Plotando graficos com ggplot

### Histograma:

Histograma da variável Petal.width. escolhemos particionar os valores desse atributos em 20 faixas de valores que serão igualmente divididas entre o valor mínimo e máximo. Note que os valores para esse atributo vão de 0.1 até 2.5 (veja o resultado de summary). 

```{r}
ggplot(iris, aes(Petal.Width)) + geom_histogram(bins = 20)
```


Um segundo exemplo é o histograma da variável Petal.Length. onde decidimos particionar os valores desse atributos em 10 faixas de valores que serão igualmente divididas entre o valor mínimo e máximo. 

```{r}
ggplot(iris, aes(Petal.Length)) + geom_histogram(bins = 10)
```


### Scatter plot

Esse grafico permite gerar análises de relação entre 2 variaveis numericas, e podemos usar o recurso da cor, para incluir o nosso atributo alvo, permitindo visaulizar a relação entre 3 variaveis em um grafico. 

```{r}
ggplot(iris, aes(x = Petal.Length, y = Petal.Width, color = Species)) + geom_point()
```

Analisando esse gráfico por meio de uma inspeção visual, podemos ver que todas as instâncias cuja os valores de largura e tamanho da petala são pequenos corresponde a classe de flores Iris Setosa. O mesmo se observa com os valores médios, todos são Iris Versicolor, e os maiores valores para ambos os atributos correspondem a classe Iris Viriginica. 

### Scatter plot matrix

Expandido essa análise de dados, vamos fazer uma grande matrix, que inclui vários graficos para analisar variaveis numéricas. Você pode usar esse gráfico para analisar a qualidade dos dados, pois tem uma visão geral. Você pode escolher plotar apenas alguns dos atributos que seja de seu interesse inspecionar com mais atenção. 

```{r}
library("GGally")
ggpairs(iris,  aes(color=Species))
```

Neste gráfico, as cores estão sempre relacionadas com as classes das flores. 

### BoxPlot

Permite a comparação de distribuição de variaveis continuas. Se quiser se aprofundar sobre a interpretação de um bloxplot há muito material disponivel. Uma sugestão:
https://towardsdatascience.com/understanding-boxplots-5e2df7bcbd51

Podemos fazer um bloxplot bem geral, olhando todos os atributos preditivos:

```{r}
boxplot(iris[,1:4],las=2)
```

Ou bloxplos especificos de determinado atributo preditivo, separado de acordo com o valor do atributo alvo. Nesse caso podemos ver uma diferença clara de distribuição dos valores do atributo Sepal.Length de acordo com a especie (e também uma variação maior de valores para as classes versicolor e virginica). 
```{r}
ggplot(iris, aes(Species, Sepal.Length)) + geom_boxplot()
```
Expandindo essa ideia de ver por classe, podemos criar subconjuntos (como o comando subset), criando bases especificas por classe. A seguir, são exibidos 3 bloxplots, de acordo com a classe, das 3 variaveis. Desse forma podemos analisar de forma geral as diferenças entre as classes de acordo com os valores dos 4 atributo preditivos. 

```{r}
irisVer <- subset(iris, Species == "versicolor")
irisSet <- subset(iris, Species == "setosa")
irisVir <- subset(iris, Species == "virginica")
par(mfrow=c(1,3),mar=c(6,3,2,1))
boxplot(irisVer[,1:4], main="Versicolor",ylim = c(0,8),las=2)
boxplot(irisSet[,1:4], main="Setosa",ylim = c(0,8),las=2)
boxplot(irisVir[,1:4], main="Virginica",ylim = c(0,8),las=2)
```


### Data matrix visualization

É possível utilizar comando do ggplot para visualizar os dados no formato de matrizes, coloridos por alqum(ou alguns) dos valores dos atributos. Esse tipo de visualização é mais interessante de visualizar um ou 2 atributos relacionados e com faixas de valores que sejam relacionadas. 

Visualizando os 4 atributos numéricos. 

```{r}
ggplot(iris %>% mutate(id = row_number()) %>% pivot_longer(cols = 1:4),
  aes(x = name, y = id, fill = value)) + geom_tile() +
  scale_fill_viridis_c()
```

Analisando o atributo Petal.width, conforme já tinhamos discutido nesse documento, seus valores variam de 0.1 até 2.5. O que justifica que para esse atributo as cores se mantem sometne na faixa da cor azul. Como um exercício, veja os valores minimos e máximos para cada atributo e veja se o grafico corresponde corretamente a esses valores ao atribuir as cores. 

Você pode escolher um limiar para atribuir uma determinada cor, e outro limiar atribuir uma outra cor bem diferente, para destacar, por exemplo, faixas de valroes de um determinado (ou determinados) atributo (s).

```{r}
iris_scaled <- scale(iris %>% select(-Species))

ggplot(as_tibble(iris_scaled) %>% mutate(id = row_number()) %>% pivot_longer(cols = 1:4),
  aes(x = name, y = id, fill = value)) + geom_tile() +
  scale_fill_gradient2()
```

### Correlation MAtrix

Esse tipo de gráfico permite calcular e visualizar as correlações entre os atributos. 

Primeiro calcula todas as correlações usando o comando "cor()". O atributo Species (categórico) não é considerado pois não é possível calculcar correlação de seus valores com os outros atributos. 
```{r}
cm1 <- iris %>% select(-Species) %>% as.matrix %>% cor()
cm1
```

Plotando as correlações:
```{r}
library(ggcorrplot)
ggcorrplot(cm1)
```

Analisando esse gráfico, não considerando as correlaões dos atributos com eles mesmos (igual a 1, máxima), podemos ver pelas cores que as variáveis Petal.Width e Petal.Length são altamente correlacionadas (laranja quase vermelho). 
