---
title: "Tarefa da Semana 1"
author: "Leonardo da Silva Correa"
date: "20/04/2021"
output: html_document
---
## Mental health in tech survey

<!-- INSTALACAO BIBLIOTECAS -->
``` {r include=FALSE}    
#install.packages("tidyverse")
#install.packages("ggplot2")
#install.packages("GGally")
#install.packages("ggcorrplot")
```


<!-- INCLUSÃO DE BIBLIOTECAS -->
``` {r include=FALSE}    
library(tidyverse)
library(ggplot2)
library(GGally)
library(ggcorrplot)
library(readr)
```

<!-- LEITURA DOS DADOS -->
```{r include=FALSE}
df <- read_csv("survey.csv")
```

```{r}
df
# NÚMERO DE ATRIBUTOS
ncol(df)
# NÚMERO DE INSTÂNCIAS
nrow
# TIPOS DOS ATRIBUTOS
str(df)
# SUMÁRIO
numericColumns<-select(df,where(is.numeric))
summary(numericColumns)
#VALOR MÍNIMO
df %>% summarize_if(is.numeric, min)
#VALOR MÁXIMO
df %>% summarize_if(is.numeric, max)
#MÉDIA
df %>% summarize_if(is.numeric, mean)
#MEDIANA
df %>% summarize_if(is.numeric, median)
#DESVIO PADRÃO
df %>% summarize_if(is.numeric, sd)
#ATRIBUTOS CATEGÓRICOS
categoricalColumns<-select(df,where(is.character))
categoricalColumns %>% count(Gender)
categoricalColumns %>% count(Country)
categoricalColumns %>% count(state)
categoricalColumns %>% count(self_employed)
categoricalColumns %>% count(family_history)
categoricalColumns %>% count(treatment)
categoricalColumns %>% count(work_interfere)
categoricalColumns %>% count(remote_work)
categoricalColumns %>% count(tech_company)	
categoricalColumns %>% count(benefits)
categoricalColumns %>% count(care_options)
categoricalColumns %>% count(wellness_program)	
categoricalColumns %>% count(seek_help)
categoricalColumns %>% count(anonymity)	
categoricalColumns %>% count(leave)
categoricalColumns %>% count(mental_health_consequence)	
categoricalColumns %>% count(phys_health_consequence)
categoricalColumns %>% count(coworkers)
categoricalColumns %>% count(supervisor	)
categoricalColumns %>% count(mental_health_interview)	
categoricalColumns %>% count(phys_health_interview)	
categoricalColumns %>% count(mental_vs_physical)
```

## Representações Gráficas

```{r}
# HITOGRAMA COM DIFERENTES FAIXAS DE VALORES (DADOS ORIGINAIS)
ggplot(df, aes(Age)) + geom_histogram(bins = 5)
ggplot(df, aes(Age)) + geom_histogram(bins = 10)
ggplot(df, aes(Age)) + geom_histogram(bins = 20)
# HITOGRAMA COM DIFERENTES FAIXAS DE VALORES (DADOS FILTRADOS / SEM OUTLIERS)
dfCleaned <-filter(select(df, Age),Age >0 & Age <150)
ggplot(dfCleaned, aes(Age)) + geom_histogram(bins = 5)
ggplot(dfCleaned, aes(Age)) + geom_histogram(bins = 10)
ggplot(dfCleaned, aes(Age)) + geom_histogram(bins = 20)
#BOXPLOT
boxplot(select(df, Age),las=2)
ggplot(select(df, Age), aes(Age)) + geom_boxplot()
```

Mostra-se que existe um valor muito alto com OUTLIERS. Abaixo um BOXPLOT eliminando esses valores muito altos.

```{r}
#IDADES ACIMA DE 100 ANOS
dfAge <-filter(select(df, Age),Age >100)
dfAge
dfAge <-filter(select(df, Age),Age <100)
ggplot(select(dfAge, Age), aes(Age)) + geom_boxplot()
```

Após remover OUTLIERS altos, verificamos que existem OUTLIERS negativos. Abaixo também mostraremos como ficaria um BOXPLOT eliminando estes OUTLIERS baixos também.

```{r}
#OUTLIERS
dfAge <-filter(select(df, Age),Age < 0 | Age > 100)
dfAge
dfAge <-filter(select(df, Age),Age >0 & Age <150)
ggplot(select(dfAge, Age), aes(Age)) + geom_boxplot()
```

## Matrizes

Correlacionando interferências no trabalho com consequências na saúde mental

```{r}
df$work_interfere[is.na(df$work_interfere)] = 0
df$work_interfere[df$work_interfere == "Never"] = 1
df$work_interfere[df$work_interfere == "Rarely"] = 2
df$work_interfere[df$work_interfere == "Sometimes"] = 3
df$work_interfere[df$work_interfere == "Often"] = 4
df$work_interfere = as.numeric(df$work_interfere) 
df$mental_health_consequence[df$mental_health_consequence == "No"] = 0
df$mental_health_consequence[df$mental_health_consequence == "Yes"] = 1
df$mental_health_consequence[df$mental_health_consequence == "Maybe"] = 2
df$mental_health_consequence = as.numeric(df$mental_health_consequence) 
cm1 <- df %>% select(work_interfere,mental_health_consequence) %>% as.matrix %>% cor()
ggcorrplot(cm1)
```

Outro correlacionamento é Trabalho Remoto em empresas de tecnologia possuem consequências na saúde mental

```{r}
df$tech_company[df$tech_company == "No"] = 0
df$tech_company[df$tech_company == "Yes"] = 1
df$tech_company = as.numeric(df$tech_company)
df$remote_work[df$remote_work == "No"] = 0
df$remote_work[df$remote_work == "Yes"] = 1
df$remote_work = as.numeric(df$remote_work)
cm1 <- df %>% select(tech_company,remote_work,mental_health_consequence) %>% as.matrix %>% cor()
ggcorrplot(cm1)
```


## Outros Gráficos

```{r}

groups <- filter(df,Age > 0 & Age < 100) %>% group_by(Country,tech_company)
groups <- groups %>% summarise(Age = mean(Age))
groups

#filter(select(groups,Country,Age),tech_company==0,Country=="United States")

grafico <- ggplot() +  geom_line(data=filter(groups,tech_company==0), aes(x=Country, y=Age, group=1), color = "darkred") + geom_line(data=filter(groups,tech_company==1), aes(x=Country, y=Age, group=1), color = "steelblue", linetype="twodash")
grafico.labs <- grafico + labs(title = "Média de Idade", x = "Paises", y = "Média de Idade")
red.bold.italic.text <- element_text(face = "bold.italic", color = "red")
grafico.labs + theme(title = red.bold.italic.text, axis.title = red.bold.italic.text, axis.text.x = element_text(face = "italic", angle = 90, vjust = 0.5, hjust=1))


```


