---
title: "Tarefa Pre-processamento"
author: "Leonardo da Silva Correa"
date: "27/04/2021"
output: pdf_document
---
## Mental health in tech survey

<!-- INSTALACAO BIBLIOTECAS -->
``` {r include=FALSE}    
#install.packages("tidyverse")
#install.packages("ggplot2")
#install.packages("GGally")
#install.packages("ggcorrplot")
#bibliotecas da Aula 2
#install.packages("sampling")
#install.packages("arules")
```


<!-- INCLUSÃO DE BIBLIOTECAS -->
``` {r include=FALSE}    
library(tidyverse)
library(ggplot2)
library(GGally)
library(ggcorrplot)
library(readr)
# bibliotecas da aula 2
library(sampling)
library(arules)
```

<!-- LEITURA DOS DADOS -->
```{r include=FALSE}
df <- read_csv("survey.csv")
```

## Preprocessamento


### Discretização

```{r}
dfCleaned <-filter(select(df, Age),Age >0 & Age <150)
ggplot(dfCleaned, aes(Age)) + geom_histogram()
dfDiscretizadaIntervalar <- dfCleaned %>% pull(Age) %>% discretize(method = "interval", breaks = 4, labels = c("crianças","jovens", "adultos","idosos"))
dfDiscretizadaPorFrequencia <- dfCleaned %>% pull(Age) %>% discretize(method = "frequency", breaks = 4, labels = c("crianças","jovens", "adultos","idosos"))
#DISCRETIZAÇÃO POR INTERVALO
ggplot(dfCleaned, aes(Age)) + geom_histogram() +
  geom_vline(xintercept = dfCleaned %>% pull(Age) %>% discretize(method = "interval", breaks = 4, onlycuts = TRUE),color = "red") +
  labs(title = "Discretização: interval", subtitle = "Linhas vermelhas separam a idade em 4 grupos")
#DISCRETIZAÇÃO POR FREQUÊNCIA
ggplot(dfCleaned, aes(Age)) + geom_histogram() +
  geom_vline(xintercept = dfCleaned %>% pull(Age) %>% discretize(method = "frequency", breaks = 4, onlycuts = TRUE),color = "red") +
  labs(title = "Discretização: frequency", subtitle = "Linhas vermelhas separam a idade em 4 grupos")
```

### Padronização

```{r}
summary(dfCleaned)
dfCleaned
df_normalizado <- as.data.frame(apply(select(dfCleaned, Age), 2, function(x) (x - min(x))/(max(x)-min(x))))
summary(df_normalizado)
```



### Outliers

```{r}
# HITOGRAMA COM DIFERENTES FAIXAS DE VALORES (DADOS ORIGINAIS)
ggplot(df, aes(Age)) + geom_histogram(bins = 5)
ggplot(df, aes(Age)) + geom_histogram(bins = 10)
ggplot(df, aes(Age)) + geom_histogram(bins = 20)
# HITOGRAMA COM DIFERENTES FAIXAS DE VALORES (DADOS FILTRADOS / SEM OUTLIERS)
dfCleaned <-filter(select(df, Age),Age >0 & Age <150)
ggplot(dfCleaned, aes(Age)) + geom_histogram(bins = 5)
ggplot(dfCleaned, aes(Age)) + geom_histogram(bins = 10)
ggplot(dfCleaned, aes(Age)) + geom_histogram(bins = 20)
#BOXPLOT
boxplot(select(df, Age),las=2)
ggplot(select(df, Age), aes(Age)) + geom_boxplot()
```

Mostra-se que existe um valor muito alto com OUTLIERS. Abaixo um BOXPLOT eliminando esses valores muito altos.

```{r}
#IDADES ACIMA DE 100 ANOS
dfAge <-filter(select(df, Age),Age >100)
dfAge
dfAge <-filter(select(df, Age),Age <100)
ggplot(select(dfAge, Age), aes(Age)) + geom_boxplot()
```

Após remover OUTLIERS altos, verificamos que existem OUTLIERS negativos. Abaixo também mostraremos como ficaria um BOXPLOT eliminando estes OUTLIERS baixos também.

```{r}
#OUTLIERS
dfAge <-filter(select(df, Age),Age < 0 | Age > 100)
dfAge
dfAge <-filter(select(df, Age),Age >0 & Age <150)
ggplot(select(dfAge, Age), aes(Age)) + geom_boxplot()
```




### Agregação

```{r}

df_new <- df
df_new$work_interfere[is.na(df_new$work_interfere)] = 0
df_new$work_interfere[df_new$work_interfere == "Never"] = 1
df_new$work_interfere[df_new$work_interfere == "Rarely"] = 2
df_new$work_interfere[df_new$work_interfere == "Sometimes"] = 3
df_new$work_interfere[df_new$work_interfere == "Often"] = 4
df_new$work_interfere = as.numeric(df_new$work_interfere) 
df_new$mental_health_consequence[df_new$mental_health_consequence == "No"] = 0
df_new$mental_health_consequence[df_new$mental_health_consequence == "Yes"] = 1
df_new$mental_health_consequence[df_new$mental_health_consequence == "Maybe"] = 2
df_new$mental_health_consequence = as.numeric(df_new$mental_health_consequence) 

df_new$tech_company[df_new$tech_company == "No"] = 0
df_new$tech_company[df_new$tech_company == "Yes"] = 1
df_new$tech_company = as.numeric(df_new$tech_company)
df_new$remote_work[df_new$remote_work == "No"] = 0
df_new$remote_work[df_new$remote_work == "Yes"] = 1
df_new$remote_work = as.numeric(df_new$remote_work)

groups <- filter(df_new,Age > 0 & Age < 100) %>% group_by(Country,tech_company)
groups <- groups %>% summarise(Age = mean(Age))
groups

#filter(select(groups,Country,Age),tech_company==0,Country=="United States")

grafico <- ggplot() +  geom_line(data=filter(groups,tech_company==0), aes(x=Country, y=Age, group=1), color = "darkred") + geom_line(data=filter(groups,tech_company==1), aes(x=Country, y=Age, group=1), color = "steelblue", linetype="twodash")
grafico.labs <- grafico + labs(title = "Média de Idade", x = "Paises", y = "Média de Idade")
red.bold.italic.text <- element_text(face = "bold.italic", color = "red")
grafico.labs + theme(title = red.bold.italic.text, axis.title = red.bold.italic.text, axis.text.x = element_text(face = "italic", angle = 90, vjust = 0.5, hjust=1))


```

### Correção de valores faltantes

```{r}
#ANTES DA CORREÇÃO DE VALORES FALTANTES
df$work_interfere
#CORREÇÃO DE VALORES FALTANTES
df$work_interfere[is.na(df$work_interfere)] = "Não Informado"
df$work_interfere
```


### Amostragem

```{r}
df$work_interfere[is.na(df$work_interfere)] = "Não informado"
id2 <- strata(df_new, stratanames="work_interfere", size=c(10,10,10,10,10), method="srswor")
s2 <- df %>% slice(id2$ID_unit)
summary(s2)
s2
```

## Análise

```{r}
#summary(filter(df,Gender))
dfAnalise <- filter(df,Age >0 & Age <100)
dfAnalise$Age <- dfAnalise %>% pull(Age) %>% discretize(method = "interval", breaks = 5, labels = c("Criança", "Jovem","Adulto 1","Adulto 2", "Idoso"))
dfAnalise <- select(dfAnalise, Age,tech_company,treatment) %>% group_by(Age,tech_company,treatment) %>% count(Age,tech_company, sort = TRUE)
dfAnalise %>% data.frame 
#pessoas fora da área de tecnologia
sum(filter(dfAnalise,tech_company=='No')[, 'n'])
#pessoas da área de tecnologia
sum(filter(dfAnalise,tech_company=='Yes')[, 'n'])

ggplot(data=filter(dfAnalise, treatment=='Yes'), aes(x=Age, y=n, fill=tech_company)) +
geom_bar(stat="identity", position=position_dodge())

```

Podemos verificar com o gráfico apresentado que o número de profissionais da tecnologia que buscam tratamento é muito superior aos demais profissionais. Outra análise possível é o número de profissionais pesquisados de idade média muito elevado.


